【裁判字號】    92,易,557
【裁判日期】    920716
【裁判案由】    妨害名譽
【裁判全文】
臺灣臺北地方法院刑事判決                          九十二年度易字第五五七號
    公  訴  人  臺灣臺北地方法院檢察署檢察官
    被      告  戊○○
右列被告因妨害名譽案件，經檢察官聲請簡易判決處刑（九十一年度偵字第二三八二
四號），本院刑事庭認不宜以簡易判決處刑，改依通常程序審理，本院判決如左：
    主  文
戊○○公然侮辱人，處拘役貳拾日，如易科罰金以參佰元折算壹日。
    事  實
一、戊○○及甲○○均為台北市○○○路○段七十六號「香苑大廈」之住戶，甲○○
    並擔任該大廈管理委員會（下稱管委會）之財務管理委員，因戊○○長期欠繳大
    廈管理費，復質疑管委會運作之合法性，及要求查看管委會帳目等情，雙方互生
    嫌隙，民國九十一年七月二十四日上午八時三十分許，戊○○於行經該大廈一樓
    之管理員值班台時，竟基於公然侮辱之犯意，在不特定人得以共聞共見之情況下
    ，對在值班台內暫代大廈管理員職務之甲○○，以「看門狗，把我家看好點！」
    等足以貶損人格之言語辱罵甲○○，足以妨害甲○○之名譽。
二、案經甲○○訴請臺灣臺北地方法院檢察署檢察官偵查後，向本院聲請簡易判決處
    刑，本院刑事庭認不宜以簡易判決處刑，改依通常程序審理。
    理  由
一、訊據被告戊○○矢口否認有前揭犯行，辯稱：案發當日伊正要送孩子出門上學，
    時間緊迫，不可能有時間逗留與告訴人爭吵，也根本沒有見到告訴人，實際上係
    伊先生林光與丙○○等人發生衝突，伊並不在場，又證人丙○○與告訴人之關
    係匪淺，其證詞顯有偏頗，僅憑丙○○之證詞即認定犯罪事實顯然不合理云云。
二、經查：
（一）右揭犯罪事實，業據告訴人甲○○於偵、審中均指訴歷歷，並經證人丙○○在
      本院審理中證稱：「（問：九十一年七月二十四日妳是否是在大廈？）是，我
      從電梯下來，甲○○正好在櫃抬站班，被告罵甲○○看門狗，當場用手指頭，
      當面指著甲○○，罵看門狗把我家看好一點，她罵完後又去騎樓找她先生，她
      先生又來罵第二趟，我是現場看到的，沒有冤枉她。」等語屬實，證人乙○○
      在本院審理中亦證稱：「（問：是否記得當天妳進去看到何事？）看到他們好
      像是在爭執，何人我不清楚，幾個管理員都在，還有被告、被告先生及兩個小
      孩吧！（問：甲○○、丙○○、戊○○、戊○○先生及他們的小孩都在？）是
      。」等語，顯見告訴人之指訴確係信而有徵，應可憑信。被告在「香苑大廈」
      一樓之管理員值班台前辱罵告訴人，自屬係在不特定人得以共聞共見之情況下
      公然為之，而其以「看門狗，把我家看好點！」等言詞辱罵告訴人，自足以貶
      損告訴人之人格。
（二）被告雖辯稱伊沒有時間與告訴人吵架云云，然口出穢語僅在須臾數秒之間，縱
      使被告當時行程緊迫，亦足有為本案侮辱行為之時間，自不待言；被告又以實
      際上係伊先生林光與丙○○發生爭吵，伊當時根本不在場，亦未見告訴人，
      且該大廈掛號信件登記本事發當日告訴人簽收郵件之記錄有造假嫌疑等情置辯
      ，然告訴人於案發當時確係在現場擔任管理員職務，並與被告發生爭執，遭被
      告以前揭言詞侮辱等情，已據證人丙○○、乙○○證述明確在卷，已如前述，
      ，即使事前、事後被告之夫林光有與他人再發生衝突之情形，亦無礙於本案
      事實之認定，至於該大廈掛號信件登記本有無虛偽之登載更與本案侮辱行為之
      認定無關。
（三）被告另以證人丙○○所證述之案發時點過於籠統、被告當時究係上樓或下樓、
      有無其他人等在場見聞此事，及告訴人遭辱罵後是否有回嘴等情，質疑證人丙○○證詞之可信度，惟按證人僅係憑藉個人事發當時之所見所聞記憶加以陳述
      ，而認知與記憶的運作方式與電視或錄影帶、照相機是截然不同的，無法鉅細
      靡遺的反應事件中的所有情狀，況許多研究顯示，記憶會隨著時間消逝而衰退
      ，證人丙○○之證言，或許因記憶不清而無法就所有問題為精確的答覆，但對
      影響本案犯罪事實成立與否之關鍵事實皆能詳為答述，且有證人乙○○之證言
      為補強佐證，證人丙○○所言並無與告訴人或證人乙○○所述情節相左之情形
      ，且其證言合於常情而有助於事實真相之發現，尚難因無關乎犯罪事實成立與
      否認定之詢答稍有出入，及告訴人與證人丙○○關係密切為由，即率爾全盤推
      翻證人丙○○證言之證明力而謂不足採取。
（四）又證人若以聞自他人在審判外之陳述作為自己到庭陳述之內容，純屬傳聞之詞
      ，其既未親自聞見或經歷其所陳述之本案事實，法院縱令於審判期日對其訊問
      ，或由被告對其詰問，亦無從擔保其陳述內容之真實性，最高法院八十八年台
      上字第六六八八號判決同此意旨。本件被告聲請傳喚證人丁○○，然丁○○對
      本案事發之始末，係聽聞他人之轉述，並未親自聞見或經歷本案事實，本院縱
      令於審判期日對其為訊問，亦無從擔保其對事發經過陳述內容之真實性；縱使
      丁○○到庭就證人丙○○是否曾言及係被告之夫林光以「看門狗」等語辱罵
      告訴人，因被告與其夫林光所居住之房屋係登記在被告名下，故僅對被告一
      人提出告訴等事實事做為待證事實而為證述，此時雖非屬傳聞法則之範疇，然
      前揭待證事實即使為真，亦僅能證明證人丙○○確實曾提及前述狀況，但仍不
      影響本案被告犯罪事實之認定，蓋證人丙○○就本案被告之犯罪事實業於本院
      審理中詳為證述，已如前述，證人丙○○並曾在偵查中證稱：「（問：戊○○
      罵時她有帶小孩？）有的，黃罵完也有叫她先生進來罵同樣的話『看門狗，把
      我家看好點』。」等語，足認縱使前開待證事實為真，與本案被告犯罪事實之
      成立與否，亦不生互相矛盾之處。被告戊○○與其夫林光皆有口出穢言辱罵
      告訴人之情形，迭經證人丙○○於偵、審中證述綦詳，至告訴人是否對侵害其
      個人法益之相對人提起告訴，斟酌之因素每有不同，更有甚者，告訴人願以何
      種條件與被告進行和解亦有其個人主觀考量之緣由，尚難據此即為被告有利之
      認定，是以證人丁○○之到庭與否，並不影響被告犯行之認定。
（五）末按，測謊之鑑驗，係就受測人對相關事項之詢答，對應其神經、呼吸、心跳
      等反應而判斷，其鑑驗結果有時亦因受測人之生理、心理因素而受影響，該鑑
      驗結果固可為審判之參考，但非為判斷之唯一及絕對之依據，鑑驗結果是否可
      採，應由法院斟酌取捨，最高法院八十五年台上字第五七九一號著有判決可資
      參考。故測謊之鑑驗結果僅係供裁判時之佐證，本件依現存之事證，已足認定
      被告之犯罪事實，並無再對告訴人等測謊之必要，併予敘明。綜上，被告上開
      所辯，顯係飾卸之詞，不足採信，本件被告確有公然侮辱告訴人之犯行，已足
      認定，應依法論科。
二、核被告所為，係犯刑法第三百零九條第一項公然侮辱罪。爰審酌被告犯罪之動機
    、目的、所受之刺激、手段、品行、智識程度、所生危害及犯罪後之態度等一切
    情狀，量處如主文所示之刑，並諭知易科罰金之折算標準，以資懲儆。
據上論斷，應依刑事訴訟法第四百五十二條、第二百九十九條第一項前段、刑法第三
百零九條第一項、第四十一條第一項前段、罰金罰鍰提高標準條例第一條前段、第二
條，判決如主文。
本案經檢察官賴淑芬到庭執行職務
中      華      民      國      九十二      年      七      月  十六    日
                                      臺灣臺北地方法院刑事第六庭
                                          法    官    吳  孟  良
右正本證明與原本無異。
如不服本判決，應於判決送達後十日內，向本院提出上訴狀。
                                          書 記 官    田  華  仁
中      華      民      國      九十二      年      七      月  十六    日
附錄本案論罪科刑法條：
刑法第三百零九條(公然侮辱罪)
公然侮辱人者，處拘役或三百元以下罰金。
以強暴犯前項之罪者，處一年以下有期徒刑、拘役或五百元以下罰金。


司法院資訊處製作；財團法人民間司法改革基金會備份。
